臺灣高等法院民事裁定
110年度抗字第845號
抗  告  人  方梓涵


上列抗告人因與相對人財團法人證券投資人及期貨交易人保護中
心間聲請假扣押事件，對於中華民國109年10月6日臺灣桃園地方
法院110年度刑全字第6號裁定提起抗告，經本院刑事庭裁定移送
前來（110年度抗字第1025號），本院裁定如下： 
    主  文
抗告駁回。
抗告訴訟費用由抗告人負擔。
    理  由
一、抗告意旨略以：相對人以伊與本裁定附表編號1至5所示李杰
    等共犯，於該附表所示時間，共同以連續買賣方式，操縱該
    附表「操縱股價標的」欄所示上市、上櫃公司股票之交易價
    格，致其授權人受有如刑事附帶民事假扣押聲請狀求償金額
    彙總表（下稱彙總表）「求償金額總計欄」所示損害（見原
    法院卷㈠第45至47頁），聲請對伊之財產為假扣押。惟相對
    人未舉證釋明假扣押之原因，原裁定准許相對人之聲請，即
    有不當云云。
二、按債權人就金錢請求或得易為金錢請求之請求，欲保全強制
    執行者，得聲請假扣押。假扣押非有日後不能強制執行或甚
    難執行之虞者，不得為之。請求及假扣押之原因應釋明之。
    前項釋明如有不足，而債權人陳明願供擔保或法院認為適當
    者，法院得定相當之擔保，命供擔保後為假扣押。民事訴訟
    法第522條第1項、第523條第1項、第526條第1項、第2項定
    有明文。又保護機構依證券投資人及期貨交易人保護法（下
    稱投資人保護法）第28條規定提起訴訟，聲請假扣押時，應
    釋明請求及假扣押之原因；法院得就保護機構前項聲請，為
    免供擔保之裁定，同法第34條亦有明文。所稱釋明者，僅法
    院就某項事實之存否，得到大致為正當之心證，即為已足，
    此與證明須就當事人所提證據資料，足使法院產生堅強心證
    ，可確信其主張為真實者，尚有不同。又假扣押制度乃為保
    全債權人將來之強制執行，並得命其供擔保以兼顧債務人權
    益之保障，所設暫時而迅速之簡易執行程序，是民事訴訟法
    第523條第1項所稱「有日後不能強制執行或甚難執行之虞」
    之假扣押之原因者，本不以債務人浪費財產、增加負擔或將
    其財產為不利益之處分，致達於無資力之狀態，或債務人移
    住遠方、逃匿無蹤或隱匿財產等積極作為之情形為限，祇須
    合於該條項有日後不能強制執行或甚難執行之虞之條件，即
    足當之。倘債務人對債權人應給付之金錢或得易為金錢請求
    之債權，經催告後仍斷然堅決拒絕給付，且債務人現存之既
    有財產，已瀕臨成為無資力之情形，或與債權人之債權相差
    懸殊，將無法或不足清償滿足該債權，在一般社會之通念上
    ，可認其將來有不能強制執行或甚難執行之虞之情事時，亦
    應涵攝在內（最高法院98年度台抗字第746號裁定參照）。
三、經查：
　㈠就本件假扣押之請求，即相對人主張得請求抗告人與本裁定
    附表編號1至5所示共犯分別連帶賠償如彙總表所示授權人求
    償金額，由其代為受領之本案債權存在事實，業據相對人提
    出彙總表、訴訟及仲裁實施權授與同意書、臺灣桃園地方檢
    察署檢察官107年度偵字第3308、3309、22815號起訴書、臺
    灣證券交易所股份有限公司出具之本裁定附表編號1至5所示
    公司股票交易分析意見書及本裁定附表所示操縱股價標的操
    縱前10日及操縱期間股價表為證（見原法院卷㈠第45至47頁
    、第49至160頁、第169至226頁、第251至365頁)，可使法院
    得到信其主張之訴訟標的法律關係大概為正當之心證，堪認
    相對人已就本件假扣押之請求予以釋明。
　㈡就本件假扣押之原因，相對人主張本件授權人求償金額總計
    新臺幣（下未註明幣別者同）1,607萬7,405元，惟抗告人名
    下資產剩餘價值僅153萬3,758元，資力有限，二者相差懸殊
    ，將無法或不足清償滿足其債權，且抗告人與共犯共同操縱
    彙總表所示股票之犯罪所得合計7,792萬8,260元，但偵查中
    僅扣得其中2,853萬6,766元，尚有犯罪所得4,939萬1,494元
    （計算式：7,792萬8,260元-2,853萬6,766元=4,939萬1,494
    元）下落不明，又抗告人之國泰世華商業銀行股份有限公司
    （下稱國泰世華銀行）北中壢分公司帳戶內，依其108年度
    利息所得1萬0,163元，以定存利率年息1%推算，存款金額應
    為101萬6,300元，惟伊依原裁定對該帳戶執行假扣押，僅扣
    得1,989元及美金6,329.45元，若以美金兌換新臺幣匯率1：
    30換算，合計僅扣押19萬1,873元，與原存款金額有極大落
    差，益徵抗告人可能有隱匿或不當處分財產之情事，若未及
    時查封扣押財產，日後將有不能強制執行或甚難執行之虞等
    情，亦據相對人提出彙總表、抗告人不動產一覽表及土地登
    記謄本、抗告人對第三人相關金錢債權一覽表、抗告人之10
    8年度綜合所得稅各類所得資料清單、全國財產稅總歸戶財
    產查詢清單、抗告人證券帳戶一覽表、保管帳戶客戶餘額表
    、國泰世華銀行存匯作業管理部函為證（見原法院卷㈠第45
    至47頁、本院卷第21至37頁），可使法院獲得信其主張有保
    全必要性大概為正當之心證，足認相對人就抗告人有日後不
    能強制執行或甚難執行之虞之假扣押原因已予以釋明。是抗
    告人辯稱相對人未舉證釋明假扣押原因云云，無足採信。
四、綜上所述，相對人就本件假扣押之請求及原因已為釋明。原
    法院准其免供擔保，就本裁定附表所示共犯之財產分別於19
    4萬8,470元（編號1、2）、250萬1,999元（編號3）、567萬
    4,150元（編號4）、595萬2,795元（編號5）之範圍內為假
    扣押，於法並無違誤。抗告意旨指摘原裁定不當，求予廢棄
    ，為無理由，應予駁回。
五、據上論結，本件抗告為無理由，爰裁定如主文。
中　　華　　民　　國　　110 　年　　10　　月　　21　　日
              民事第十五庭  
                  審判長法  官  陳慧萍
                        法  官  沈佳宜
                        法  官  陳杰正
正本係照原本作成。
本裁定除以適用法規顯有錯誤為理由外，不得再抗告。如提起再
抗告，應於收受送達後10日內委任律師為代理人向本院提出再抗
告狀。並繳納再抗告費新臺幣１千元。
中　　華　　民　　國　　110 　年　　10　　月　　21　　日

                        書記官  任正人



本裁定附表：
編號 共犯  時間（民國） 操縱股價標的 犯罪所得 （新臺幣） 1 本件抗告人方梓涵及原裁定債務人李杰、范育珍、宋侃諭、簡敬倫、鍾文榮、呂勁、高堯楷、許登嵃、蘇昱瑋 105年3月8起至同年6月30日止 欣巴巴事業股份有限公司股票（上市股票代號：9906號） 421萬4,260元 2 本件抗告人方梓涵及原裁定債務人李杰、范育珍、宋侃諭、簡敬倫、鍾文榮、呂勁、高堯楷、許登嵃、蘇昱瑋 105年5月12日起至同年7月21日止 斐成企業股份有限公司股票（上櫃股票代號：3313號） 93萬6,000元 3 本件抗告人方梓涵及原裁定債務人李杰、范育珍、宋侃諭、簡敬倫、鍾文榮、呂勁、林昭志、李正亮、許登嵃、蘇昱瑋 105年6月6日起至同年9月13日止 易通展科技股份有限公司股票（上櫃股票代號：6241號） 1,427萬0,000元 4 本件抗告人方梓涵及原裁定債務人李杰、范育珍、宋侃諭、簡敬倫、鍾文榮、呂勁、林昭志、李正亮、許登嵃 105年8月2日起至同年10月25日止 凱衛資訊股份有限公司股票（上櫃股票代號：5201號）股票 2,656萬3,000元 5 本件抗告人方梓涵及原裁定債務人李杰、范育珍、宋侃諭、簡敬倫、鍾文榮、呂勁、許登嵃、林昭志、李正亮、馬天磊 105年9月23日起至106年1月20日止 青雲國際科技股份有限公司股票（上櫃股票代號：5386號） 2,352萬1,000元